【裁判字號】    92,上訴,2625
【裁判日期】    920910
【裁判案由】    強盜
【裁判全文】
臺灣高等法院刑事判決                          九十二年度上訴字第二六二五號
    上  訴  人
    即  被  告  乙○○
    選任辯護人  林德川律師
右上訴人，因強盜案件，不服臺灣板橋地方法院，九十一年度訴字第二四三四號，中
華民國九十二年七月十一日第一審判決（起訴案號：臺灣板橋地方法院檢察署九十一
年度偵字第一八八九三號），提起上訴，本院判決如左：
    主  文
上訴駁回。
    事  實
一、乙○○意圖為自己不法之所有，於民國九十一年九月二十二日二十二時五分許，
    在台北縣板橋市○○街二四○號前，見甲○○獨自一人竟尾隨在後，於王女正在
    開啟一樓大門欲上樓返家，即持其所有，客觀上對人之生命、身體具有危險性、
    足供兇器使用之水果刀（刀刃長九‧五公分、刀柄長十公分、總長十九‧五公分
    ）乙把，向前跑至甲○○身後，於甲○○轉身關門之際，即出手強行拉扯甲○○
    右肩上所背負之提包（內有衣服一套、化妝品一盒、新臺幣〈下同〉二千一百二
    十四元），然甲○○強力反抗與乙○○發生拉扯，並高喊「救命」、「強盜」，
    乙○○為達強取提包，竟以強暴手段持上開水果刀劃傷甲○○，致甲○○左臂撕
    裂傷六公分，併二頭肌斷裂、左手指撕裂傷一公分，左臉及頸部擦傷之傷害，甲
    ○○因而無法抵抗，遭乙○○強行取走提包，甲○○之母親余懿卿與友人胡詩文
    在上址三樓，聽聞甲○○呼救，即下樓查看，乙○○於得手後即向板橋市○○路
    方向逃逸，胡詩文乃向前追趕，乙○○見狀即將手中皮包丟棄於路邊，並繼續向
    前逃跑，為警在板橋市○○路與滿平街口查獲，並扣得水果刀一把。
二、案經甲○○訴由台北縣政府警察局板橋分局報請臺灣板橋地方法院檢察署檢察官
    偵查起訴。
    理  由
一、訊據被告乙○○坦承持刀強取告訴人甲○○皮包，惟矢口否認有何持刀傷害告訴
    人，至使告訴人不能抗拒之強盜犯行，辯稱：伊於行搶拉扯中，不慎劃傷告訴人
    之左臂，伊沒有持刀攻擊她，只有用手搶她的皮包云云。選任辯護人辯護意旨略
    以：被告於行搶時，告訴人除極力反抗外，尚得高呼求救，顯見告訴人尚未達於
    不能抗拒之程度；更且被告並非持刀攻擊告訴人再行搶，而係先下手搶奪，行搶
    拉扯中不慎劃傷告訴人左手臂，被告犯行僅構成加重搶奪罪，而非加重強盜罪等
    語。
二、經查：右揭犯罪事實業據告訴人於警訊中指訴：「‧‧‧（我）開門要返回住處
    ，竟有一男子（即指被告）持水果刀行搶我手提包，我強力反抗並高呼求救，竟
    遭歹徒持水果刀刺傷我左手臂（偵查卷第九頁反面）等語。雖告訴人於偵查中改
    口指稱：「‧‧‧我轉身要關門，他（指被告）手上有一把刀，我堅持不讓他搶
    ，我拉著包包掙扎，掙扎中他手上刀子不小心劃到我左手臂‧‧‧」（見偵卷第
    四十頁、四十一頁）、於原審審理中亦證稱：「‧‧‧我開了鐵門，轉身要把門
    關上的時候，被告就直接跑進來搶我身上的包包，我背右肩，被告要搶我包包，
    我用手夾住，我有喊叫，我媽聽到我的喊叫聲，就跑出來，被告他用一隻手拿刀
    ，一隻手搶我包包，我跟他在拉扯，被告搶我包包我不給他，我很堅持不給他，
    可能在拉扯當中我受傷，我的傷在左臂。又稱：被告是推門進來的，他進來就搶
    我包包，他進來時手上有沒有刀我沒有注意，後來我在很近的距離我就看到被告
    手上有刀，我忘記他在那一隻手有刀，應該是左手刀鋒往外，刀鋒沒有對向我。
    在拉扯當中被告他用兩隻手拉就碰到，我也用兩隻手拉等語（見原審九十二年三
    月十二日訊問筆錄）。惟證人余懿卿於原審審理中證稱：「‧‧‧當時我在三樓
    上，我聽到我女兒從外面回來有叫聲，叫聲很恐怖，她叫媽，我就衝到樓下，看
    到她與被告在拉扯皮包。後來皮包也被搶走了，我們就追出去了，追到隔壁巷，
    被告就把皮包丟到地上，我們鄰居也有幫忙追，我們就不追了，這時候我看到我
    見原審九十二年五月二日訊問筆錄）、且證人即余懿卿女友人胡詩文於警訊中亦
    稱：「‧‧‧我於九十一年九月二十二日二十二時許，在板橋市○○街二四○號
    三樓與告訴人母親聊天，然聽到女生哀叫聲，就和告訴人母親下樓查看，即發現
    是告訴人在一旁哀叫‧‧‧」等語。故依告訴人在警詢中之指訴，及證人余懿卿
    及胡詩文之證詞，可知被告在強取告訴人提包時，手持水果刀並進而傷害告訴人
    ，確實有令告訴人相當驚慌，顯有致告訴人難以抗拒之情事。再觀之告訴人之傷
    勢，即左臂撕裂傷六公分，併二頭肌斷裂；左手指撕裂傷一公分之傷害、左臉部
    及頸部均有擦傷，且告訴人左臂及食指之傷口整齊，疑似刀傷，有亞東紀念醫院
    九十二年六月五日亞歷字第九二六四一一一三四號函在卷可證，其左手臂內側受
    有雙層傷害，並開刀縫合，甚難認係不慎遭被告劃傷，故被告辯稱，行搶拉扯過
    程中，不慎劃傷告訴人之左臂乙節，告訴人於偵查、原審及本院審理時附和被告
    供詞謂係不慎被劃傷，告訴人於驚恐無助之際竟能分辨被告持刀傷害之行為，係
    出於不慎，顯有背常理，均不足採。更且，水果刀本身刀刃長九‧五公分、刀柄
    長十公分、總長十九‧五公分，有照片二張在卷可參（偵卷第三十頁），被告手
    持該水果刀行搶，並劃傷告訴人，顯已達於強暴程度（最高法院二十年非字第一
    七三號判例參照），其行為客觀已足使告訴人身體上、精神上處於難抗拒之狀態
    ，致不能保持其對財產利益之現實支配力而為被告所奪取，縱令告訴人當場喊救
    ，亦無解於被告強盜罪之成立，所辯僅構成加重搶奪罪，實非可取（最高法院六
    十四年台上字第一二一二號、二十二年上字第三一七號參照）。此外，並有水果
    刀乙把扣案足資佐證，被告犯嫌，應堪認定。
三、核被告乙○○所為，係犯刑法第三百三十條第一項之攜帶兇器強盜罪。次按強盜
    施以強暴，係以傷害為行劫方法，而生普通傷害，乃強暴之當然結果，應為強暴
    行為所吸收。被告以水果刀劃傷告訴人，造成其受有左臂撕裂傷六公分，併二頭
    肌斷裂；左手指撕裂傷一公分之傷害，及行搶拉扯中造成告訴人左臉、頸部擦傷
    之傷害，乃強暴之當然結果，不另成立傷害罪。又被告因失業欠缺金錢，犯罪動
    機係為撫養妻女、籌取父親醫療費用，強盜金額僅二千餘元，非鉅額利益，且被
    告於犯罪後已與告訴人達成和解，告訴人於偵查中亦表示原諒之意，有
    、診斷證明書，及九十年十月十七日訊問筆錄在卷可參（見偵卷第四十頁反面）
    ，被告之犯行衡情非無可憫恕，法重情輕，縱處以最輕之法定刑仍嫌過重，爰依
    刑法第五十九條酌減其刑。扣案之水果刀乙把，為被告所有，並供犯罪所用之物
    ，業據被告供承在卷，依刑法第三十八條第一項第二款宣告沒收。
四、原審以被告罪證明確，基此見解依法論科，適用刑法第三百三十條第一項、第五
    十九條、第三十八條第一項第二款，審酌被告並無前科、素行尚佳、及其犯罪動
    機、手段、目的、所得財物數量及犯罪後態度等一切情狀，判處被告乙○○意圖
    為自己不法之所有，攜帶兇器，以強暴至使不能抗拒，而取他人之物，處有期徒
    刑肆年。水果刀壹把沒收。經核認事用法，俱無違誤，量刑亦妥適，被告上訴意
    旨仍執陳詞謂其持水果刀行搶，告訴人尚能喊叫抗拒，其不慎劃傷告訴人僅構成
    加重搶奪罪云云，難認有理由，應予駁回。
據上論斷，應依刑事訴訟法第三百六十八條，判決如主文。
本案經檢察官施慶堂到庭執行職務。
中      華      民      國    九十二    年      九      月      十      日
                              臺灣高等法院刑事第三庭
                                  審判長法  官  張  連  財
                                        法  官  張  傳  栗
                                        法  官  黃  金  富
右正本證明與原本無異。
如不服本判決，應於收受送達後十日內向本院提出上訴書狀，其未敘述上訴之理由者
並得於提起上訴後十日內向本院補提理由書（均須按他造當事人之人數附繕本）。
                                        書記官  江  采  廷
中      華      民      國    九十二    年      九      月     十二     日
附錄：本案論罪科刑法條全文
中華民國刑法第三百三十條第一項
犯強盜罪而有第三百二十一條第一項各款情形之一者，處七年以上有期徒刑。


司法院資訊處製作；財團法人民間司法改革基金會備份。
